臺灣板橋地方法院民事裁定　　　　　　99年度司財管字第71號
聲　請　人　新竹縣政府
法定代理人　縣長邱鏡淳
上列聲請人聲請對被繼承人劉文正選任遺產管理人事件，本院裁
定如下：
    主  文
選任劉文標（男、民國○○○年○月○○日生、住新竹縣湖口鄉
長安村南窩十四號）為被繼承人劉文正（男、民國○○○年○月
○○日生、身分證統一編號：Ｚ000000000號、生前最
後住所為新北市○○區○○街二巷十六號十樓、民國九十九年四
月二十三日死亡）之遺產管理人。
程序費用由被繼承人劉文正之遺產負擔。
    理  由
一、按繼承開始時，繼承人之有無不明，而無親屬會議或親屬會
    議未於一個月內選定遺產管理人者，利害關係人或檢察官得
    聲請法院選任遺產管理人，並由法院依公示催告程序，定六
    個月以上之期限，公告繼承人，命其於期限內承認繼承；又
    被繼承人之所有繼承人均拋棄其繼承權者，亦準用關於無人
    承認繼承之規定，民法第1177條、第1178條第2 項、第1176
    條第6 項定有明文。
二、本件聲請意旨略以：被繼承人劉文正欠繳92年至98年地價稅
    計1,629,180 元，因其已於99年4 月23日死亡，遺有新北市
    ○○區○○路一段54號4 樓等4 筆房屋及新北市○○區○○
    段506 地號等183 筆土地，惟其繼承人皆已拋棄繼承，無法
    依民法第1177條選定遺產管理人，以致稅捐無法徵起，為辦
    理稅捐徵收及土地拍賣相關事宜，爰依民法第1178條及非訟
    事件法第149 條之規定，請求選任被繼承人之遺產管理人等
    語。
三、查本件聲請人主張對被繼承人劉文正有稅捐債權，且被繼承
    人於99年4 月23日死亡，其繼承人已拋棄繼承或死亡，查無
    其他繼承人等事實，業據提出繼承系統表、戶籍謄本、除戶
    謄本、本院99年9 月2 日板院輔家慧99年度司繼字第1801號
    函影本、99年8 月9 日板院輔家科春梅字第053625號函影本
    、新竹縣政府稅捐稽徵局欠稅總歸戶查詢情形表、全國財產
    稅總歸戶財產查詢清單、土地建物查詢資料等件為證，並經
    本院依職權調閱本院99年度司繼字第1517號、第1801號拋棄
    繼承卷宗核閱無訛，自堪信為真實。
四、從而，聲請人以利害關係人身分聲請選任被繼承人劉文正之
    遺產管理人，核與首揭規定尚無不合。又劉文標為被繼承人
    劉文正之長兄，係世新專科學校畢業，曾擔任某公司之董事
    ，從事土地開發等業務，學經歷尚佳，且對聲請人所主張之
    稅捐債務有與被繼承人為連帶債務人之身分，此有戶籍謄本
    及本院99年12月10日非訟事件筆錄在卷可憑。是以本院審酌
    劉文標為被繼承人劉文正之胞兄，雖其已拋棄繼承，但對被
    繼承人之遺產遺債情況瞭解應較深，就被繼承人之財產管理
    較為便利，並就遺產管理人職務之遂行，有所助益，且其既
    已拋棄繼承，要不致有利害偏頗之虞，為保障債權人之利益
    及期程序之公正、公信起見，本院經徵詢劉文標之同意後，
    認以選任劉文標為被繼承人劉文正之遺產管理人為適當。至
    被繼承人劉文正之繼承人既均拋棄繼承，其遺產依民法第11
    76條第6 項準用關於無人承認繼承之規定，依同法第1185條
    規定，於清償債權並交付遺贈物後，如有賸餘，應歸屬國庫
    ，附此敘明。
五、依非訟事件法第157 條，裁定如主文。
六、如對本裁定抗告須於裁定送達後10日內向本院提出抗告狀，
    並繳納抗告費新臺幣1,000 元。
中    華    民    國   100    年    1     月    17    日
                  家事法庭      司法事務官  翟天翔